【裁判字號】    96,訴,1856
【裁判日期】    970122
【裁判案由】    毒品危害防制條例
【裁判全文】
臺灣臺北地方法院刑事判決              96年度訴字第1856號
公  訴  人  臺灣臺北地方法院檢察署檢察官
被      告  甲○○
上列被告因違反毒品危害防制條例案件，經檢察官提起公訴（九
十六年度毒偵字第二六二一號），被告於準備程序進行中就被訴
事實為有罪之陳述，且所犯非死刑、無期徒刑、最輕本刑為三年
以上有期徒刑之罪或高等法院管轄第一審案件，經告知簡式審判
程序之旨，並聽取檢察官、被告之意見後，經本院合議庭裁定由
受命法官獨任進行簡式審判程序審理判決如下：
    主  文
甲○○施用第一級毒品，累犯，處有期徒刑捌月。
    事  實
一、甲○○前曾因施用毒品案件，經依本院民國八十九年度毒聲
    字第三七二號裁定執行觀察、勒戒後，認無繼續施用毒品之
    傾向，經臺灣臺北地方法院檢察署檢察官以八十九年度毒偵
    字第六七三號為不起訴處分，復於九十二年間因施用第二級
    毒品案件，經本院於九十三年二月十六日以九十三年度簡字
    第三六號判處有期徒刑三月，如易科罰金，以銀元三百元折
    算一日，於同年三月十五日確定，同年六月八日易科罰金執
    行完畢，仍不知悔改，基於施用第一級毒品之犯意，於九十
    六年七月二十一日上午某時，在臺北縣新店市友人住處，施
    用第一級毒品海洛因，嗣於同日十七時許，因另案遭拘提，
    經警採尿送驗，進而查悉上情。
二、案經臺北市政府警察局文山第一分局報告臺灣臺北地方法院
    檢察署檢察官偵查起訴。
    理  由
一、上開犯罪事實，業據被告甲○○於偵查中及本院坦承不諱（
    毒偵字卷第十八頁、本院審判筆錄），被告為警拘提當日經
    採尿送驗結果，嗎啡類藥物呈陽性反應，有臺灣尖端先進生
    技醫藥股份有限公司濫用藥物檢驗報告在卷可稽（偵卷第七
    頁），足見被告自白施用毒品犯罪情節屬實。按九十二年七
    月九日新修正之毒品危害防制條例刪除二犯及三犯之規定，
    一改修法前繁雜之處遇程序，僅將施用毒品者簡化區分為初
    犯、再犯，並認施用毒品者係屬病患性犯人，以觀察、勒戒
    戒除其身癮，並以強制戒治去除其心癮。經觀察、勒戒或強
    制戒治執行完畢釋放後，若係五年後再犯該條例第十條施用
    毒品罪者，與同條例第二十條第一項、第二項關於「初犯」
    之處理方式相同，檢察官應先聲請法院裁定令被告入勒戒處
    所觀察、勒戒，並視有無繼續施用毒品傾向，決定應予釋放
    、為不起訴之處分，或應聲請法院裁定令入勒戒處所強制戒
    治；若係五年內「再犯」同條例第十條施用毒品罪者，依同
    條例第二十三條第二項規定，檢察官則應依法追訴。觀諸該
    條例第二十條第三項之修正理由：「觀察、勒戒或強制戒治
    五年後再犯者，顯見前所實施之觀察、勒戒或強制戒治已足
    以遮斷其施用毒品之癮，為期自新及協助其戒除毒癮，對此
    五年後再犯者，爰明定仍適用初犯之規定，先經觀察、勒戒
    、強制戒治之程序。」及同條例第二十三條第二項之修正理
    由：「為配合簡化施用毒品犯之刑事處遇程序，並鑑於經觀
    察、勒戒或強制戒治執行完畢釋放後五年內再犯者，其再犯
    率甚高，原據以實施之觀察、勒戒及強制戒治既已無法收其
    實效，自應施以刑事處遇。」顯然如施用毒品者係前經觀察
    、勒戒或強制戒治等治療程序執行完畢五年後，始再施用毒
    品之「初犯」，因前所執行之觀察、勒戒或強制戒治已足收
    戒除毒癮之效，自應重新執行觀察、勒戒或強制戒治等治療
    程序，並於治療程序執行完畢後，由檢察官為不起訴處分，
    毋庸對之追訴處罰；反之，在「再犯」之情形，因其先前所
    為治療程序顯未能收戒斷毒癮之效，且考量施用毒品者之再
    犯率偏高，乃簡化其刑事處遇程序，而逕予追訴處罰，不再
    施以治療程序。參酌上開立法理由，修正毒品危害防制條例
    就施用毒品者，祇於「初犯」及「五年後再犯」二種情形，
    有其追訴條件之限制，即須於初犯經觀察、勒戒或強制戒治
    釋放後，五年內均無施用毒品之行為，始能認其前所實施之
    觀察、勒戒或強制戒治已足遮斷毒癮，而得於五年後再犯時
    ，再予適用初犯之規定，重行觀察、勒戒等程序。倘五年內
    已經再犯，被依法追訴處罰，縱其第三次（或第三次以上）
    施用毒品之時間在初犯釋放五年以後，即與「五年後再犯」
    之情形有別，且因已於「五年內再犯」，顯見其再犯率甚高
    ，原實施觀察、勒戒或強制戒治，已無法收其實效，而無五
    年戒斷期之存在，自無再經觀察、勒戒及強制戒治之必要，
    應由檢察官逕行起訴，始符新法修正之本旨（最高法院九十
    五年度台非字第五九號、九十五年度台上字第五一七號、第
    一０七一號判決意旨及該院九十五年第七次刑庭會議決定意
    旨參照）。本院查，被告曾因施用毒品案件，經依本院八十
    九年度毒聲字第三七二號裁定執行觀察、勒戒後，認無繼續
    施用毒品之傾向，經臺灣臺北地方法院檢察署檢察官以八十
    九年度毒偵字第六七三號為不起訴處分，復於九十二年間因
    施用第二級毒品案件，經本院於九十三年二月十六日以九十
    三年度簡字第三六號判處有期徒刑三月，如易科罰金，以銀
    元三百元折算一日，於九十三年三月十五日確定，同年六月
    八日易科罰金執行完畢，有臺灣高等法院被告前案紀錄表在
    卷可憑，被告既曾於前揭觀察、勒戒處分執行完畢後之五年
    內再犯施用毒品之罪，且經本院於判處罪刑確定，顯見其再
    犯率甚高，原實施觀察、勒戒，已無法收其實效，而無五年
    戒斷期之存在，參照前述意旨，被告另犯本件施用第一級毒
    品犯行，已無再施以觀察、勒戒及強制戒治之必要，附此說
    明。綜上，本件事證明確，被告犯行可以認定。
二、核被告所為，係犯毒品危害防制條例第十條第一項施用第一
    級毒品罪，其施用前後持有毒品之行為，為施用之階段行為
    ，不另論罪。被告前有事實欄所載有期徒刑之科刑、執行前
    案紀錄，有臺灣高等法院被告前案紀錄表附卷可稽，於有期
    徒刑執行完畢後五年以內故意再犯本案有期徒刑以上之罪，
    為累犯，應依刑法第四十七條第一項規定，加重其刑。爰審
    酌被告犯罪後坦承犯行，態度良好，惟前因施用毒品案件，
    經執行觀察、勒戒及本院判處罪刑，仍未戒除施用毒品惡習
    ，足見素行不佳，意志力薄弱，及其施用次數、所生自我戕
    害之結果等一切情狀，量處如主文所示之刑。
據上論斷，應依刑事訴訟法第二百七十三條之一第一項、第二百
九十九條第一項前段，毒品危害防制條例第十條第一項，刑法第
十一條前段、第四十七條第一項，判決如主文。
本案經檢察官簡逸薇到庭執行職務
中    華    民    國  九十七  年    一    月  二十二  日
                  刑事第五庭    法  官  高偉文
以上正本證明與原本無異。
如不服本判決，應於判決送達後十日內，向本院提出上訴狀。
                                書記官  張華瓊
中    華    民    國  九十七  年    一    月  二十二  日
附錄本案論罪科刑法條全文
毒品危害防制條例第十條：
施用第一級毒品者，處六月以上五年以下有期徒刑。
施用第二級毒品者，處三年以下有期徒刑。


司法院資訊處製作；財團法人民間司法改革基金會備份。
